臺灣新竹地方法院民事判決  
110年度家繼簡字第21號
原      告  許黃彩雲

訴訟代理人  江順雄律師
被      告  許士元  

            許全利  

            許祐誠  

            許美惠  

            許吉村  

            許魏麗珍

            許媛玟  

            許玹敔  

            許哲維    住


            許進雄  

            陳俊卿  

            陳育卿  


            陳淑春  

            陳淑蘭  

            鄧錦記  


            鄧敏慧    （Min-Huei Den）





            鄧文楷  

            許秀珠  

上列當事人間請求分割遺產事件，本院於民國111年7月26日言詞
辯論終結，判決如下：
    主  文
一、被繼承人許鎗所遺如附表一所示之遺產，應分割如附表一
    分割方法欄所示。
二、訴訟費用由兩造依附表二之應繼分比例負擔。
    事實及理由
壹、程序事項：被告許士元、許全利、許祐誠、許美惠、許吉村
    、許魏麗珍、許媛玟、許玹敔、許哲維、許進雄、陳俊卿、
    陳育卿、陳淑春、陳淑蘭、鄧錦記、鄧敏慧、鄧文楷、許秀
    珠經合法通知未於言詞辯論期日到場，核無民事訴訟法第38
    6條各款所列情形，爰依家事事件法第51條準用民事訴訟法
    第385條第1項前段規定，准原告之聲請，由其一造辯論而為
    判決。
貳、實體事項：
一、原告起訴主張：被繼承人許鎗於民國87年4月6日往生，遺有
    如附表一所示之遺產。繼承人有許竹村（於103年2月27亡，
    由其配偶許黃彩雲、子女許士元、許全利、許祐誠、許美惠
    繼承）、許吉村、許吉興（於90年6月12日亡，由其配偶許
    魏麗珍、子女許媛玟、許玹敔、許哲維繼承）、許進雄、陳
    許寶玉（於91年6月24日亡，由其子女陳俊卿、陳育卿、陳
    淑春、陳淑蘭）、鄧許秀（於100年11月26日亡，由其配偶
    鄧錦記、子女鄧敏慧、鄧文楷繼承）、許秀珠，每人之應繼
    分比例如附表二所示，爰依法請求分割遺產，並聲明：如主
    文所示。
二、被告方面：被告等人均未於言詞辯論期日到場，亦未提出書
    狀作何聲明或陳述。
三、本院之判斷：
(一)按遺產繼承人，除配偶外，依下列順序定之：一、直系血親
    卑親屬。二、父母。三、兄弟姊妹。四、祖父母；同一順序
    之繼承人有數人時，按人數平均繼承；配偶有相互繼承遺產
    之權，與第1138所定第一順序之繼承人同為繼承時，其應繼
    分與他繼承人平均，民法第1138條、第1141條前段、第1144
    條第1款分別定有明文。查原告主張兩造應繼分如附表二所
    示，被繼承人死亡時遺有如附表一所示之遺產等情，並提出
    被繼承人之繼承系統表、新竹市○○段000○000○000地號土地
    謄本、新竹市稅務局房屋稅籍證明書、財政部北區國稅局遺
    產稅逾核課期間證明書、除戶謄本、兩造之戶籍謄本等件為
    證。被告之許哲維、陳育卿、鄧敏慧經合法公示送達通知，
    未到庭答辯，其他被告亦受合法通知均未於言詞辯論期日到
    場，也未提出任何書狀作聲明陳述，然依上開事證，已堪信
    原告主張屬實。兩造既為被繼承人許鎗之全體繼承人，且核
    本件無人拋棄繼承，又附表一所示之遺產並無不得分割之情
    形，而兩造因故就遺產分割迄未達成協議，則原告訴請分割
    遺產，洵屬有據。
(二)關於本件被繼承人遺產之分割：
１、按繼承人有數人時，在分割遺產前，各繼承人對於遺產全部
    為公同共有；繼承人得隨時請求分割遺產，但法律另有規定
    或契約另有訂定者，不在此限；被繼承人之遺囑，定有分割
    遺產之方法，或託他人代定者，從其所定；民法第1151條、
    第1164條、第1165條第1項分別定有明文。次按共有物之分
    割，依共有人協議之方法行之。分割之方法不能協議決定，
    法院得因任何共有人之請求，命為下列之分配：一、以原物
    分配於各共有人。但各共有人均受原物之分配顯有困難者，
    得將原物分配於部分共有人。二、原物分配顯有困難時，得
    變賣共有物，以價金分配於各共有人；或以原物之一部分分
    配於各共有人，他部分變賣，以價金分配於各共有人。以原
    物為分配時，如共有人中有未受分配，或不能按其應有部分
    受分配者，得以金錢補償之。又公同共有物分割之方法，除
    法律另有規定外，應依關於共有物分割之規定，同法第824
    條第1項、第2項、第3項、第830條第2項亦有明文。再按共
    有物之分割方法，可由法院自由裁量，究以原物分割或變價
    分割為適當，法院應斟酌當事人意願、共有物之使用情形、
    經濟效用及全體共有人之利益等情形而為適當之分割，不受
    共有人所主張分割方法之拘束，最高法院51年台上字第1659
    號、68年台上字第3247號判例參照。
２、本件被繼承人死亡時遺有如附表一所示之遺產，尚未分割等
    情，已如前述，被告等人經合法後，均未到庭或提出書狀爭
    執，已堪認定。兩造就該遺產如何分割，未能達成協議，而
    並無不能分割之情形，則原告以終止兩造間之公同共有關係
    ，請求分割被繼承人之遺產，於法即屬有據。本院斟酌附表
    一遺產之性質、經濟效用及全體繼承人間之利益及公平等情
    ，認兩造既對於被繼承人所遺不動產應如何分割未有共識，
    則將遺產之公同共有關係終止改為分別共有關係，亦屬分割
    遺產方法之一，故就附表一遺產，按附表二所示兩造應繼分
    比例分割為分別共有。爰裁判分割如附表一分割方法欄所示
    。
四、末按分割遺產之訴，核其性質，兩造本可互換地位，本件原
    告訴請分割遺產雖屬有據，然被告等應訴乃法律規定所不得
    不然，且本件分割結果，兩造實互蒙其利，本院認關於訴訟
    費用之負擔，以兩造各按如附表二所示之應繼分比例負擔，
    較屬公允，爰諭知訴訟費用之負擔如主文第二項所示。
五、訴訟費用負擔之依據：家事事件法第51條、民事訴訟法第80
    條之1。
中　　華　　民　　國　　111 　年　　8 　　月　　19　　日
                  家事法庭      法  官  許翠玲
以上正本係照原本作成。
如對本判決上訴，須於判決送達後20日之不變期間內，向本院提
出上訴狀。如委任律師提起上訴者，應一併繳納上訴審裁判費。
中　　華　　民　　國　　111 　年　　8 　　月　　19　　日
                                書記官　邱文彬  
附表一：被繼承人許鎗之遺產及分割方法
編號 遺產內容 權利範圍 分割方法 1 新竹市○○段000地號 全部 由兩造依附表二應繼分比例分配之。 2 新竹市○○段000地號 全部 同上 3 新竹市○○段000地號 全部 同上 4 新竹市○區○○里○○街  00○00號房屋（稅籍編號：01A00000000） 全部 同上 5 新竹市○區○○里○○街  00○00號房屋（稅籍編號：01A00000000） 全部 同上 

附表二：兩造之應繼分比例
編號 繼承人 應繼分 1 原告許黃彩雲 1/35 2 許士元 1/35 3 許全利 1/35 4 許祐誠 1/35 5 許美惠 1/35 6 許吉村 1/7 7 許魏麗珍 1/28 8 許媛玟 1/28 9 許玹敔 1/28 10 許哲維 1/28 11 許進雄 1/7 12 陳俊卿 1/28 13 陳育卿 1/28 14 陳淑春 1/28 15 陳淑蘭 1/28 16 鄧錦記 1/21 17 鄧敏慧 1/21 18 鄧文楷 1/21 19 許秀珠 1/7